【裁判字號】    90,台上,424
【裁判日期】    900131
【裁判案由】    偽造有價證券
【裁判全文】
最高法院刑事判決                                  九十年度台上字第四二四號
    上訴人  台灣高等法院高雄分院檢察署檢察官
    被  告  甲○○
右上訴人因被告偽造有價證券案件，不服台灣高等法院高雄分院中華民國八十七年十
一月十日第二審判決（八十七年度上訴字第一八二三號，起訴案號：台灣高雄地方法
院檢察署八十七年度偵字第三九一○號），提起上訴，本院判決如左：
    主  文
原判決撤銷，發回台灣高等法院高雄分院。
    理  由
本件原判決引用第一審判決書事實、證據及理由之記載，認定被告甲○○有如第一審
判決書事實欄所載之偽造有價證券之犯行，因而維持第一審論處被告意圖供行使之用
，而偽造有價證券罪刑之判決，駁回檢察官在第二審之上訴，固非無見。
惟查：(一)、有罪判決書所記載之犯罪事實，為論罪科刑適用法律之基礎，故凡與適用
法令有關之重要事項，必須詳加認定，明確記載，然後於理由內敘明認定犯罪事實所
憑之證據及認定之理由，始足為適用法令之依據。若事實未有記載，而理由加以說明
，為理由失其依據。如事實有記載，理由未予說明，則為理由不備，按諸刑事訴訟法
第三百七十九條第十四款規定，其判決當然為違背法令。原判決引用第一審判決書關
於事實欄之記載，僅認定被告以其所偽刻「林豐義」之印章，接續偽造「林豊義」之
印文，偽造如第一審判決書附表所示之本票四紙，並持以行使，接續交付與曾英等情
，而第一審判決書附表亦僅記載偽造共同發票人為「林豊義」之本票，惟對於所謂共
同發票之其他發票人究為何人？其他共同發票人部分是否真正？未為明確之認定記載
，已不足為適用法律之基礎。又第一審判決書事實欄記載被告以其所偽刻「林豐義」
之印章，接續偽造「林豊義」之印文，偽造如第一審判決附表所示之本票四紙，並持
以行使，接續交付與曾英云云；惟其理由二謂被告於密接之時間接續偽造有價證券四
紙，為接續犯等語，僅就偽造部分為說明，對於交付行使部分未為論述說明，原判決
未予補充論述，逕引用第一審判決書理由之記載，為其判決之理由，非無可議。(二)、
偽造、變造之有價證券，不問屬於犯人與否，沒收之，為刑法第二百零五條所明定，
此項沒收規定係採必應沒收之職權沒收主義。又票據之偽造或票據上簽名之偽造，不
影響於真正簽名之效力，票據法第十五條定有明文。依原判決之認定，本件有關蓋用
偽造「林豐義」印章，偽造共同發票人之本票，如僅林豐義之部分係偽造，而其他共
同發票人之簽章為真正，則真正簽章為發票人部分仍屬有效之票據，不在應依法沒收
之列，且如僅將偽造之共同發票人部分沒收，並非不能執行，亦不影響真正發票人部
分之票據效力，自應依刑法第二百零五條之規定將系爭本票偽造部分予以宣告沒收。
第一審判決說明其附表所示之四紙本票，除蓋用「林豊義」印文為共同發票人部分係
偽造外，其餘票上所記載之事項為真正，竟僅依刑法第二百十九條規定將該四紙本票
上偽造「林豊義」印文部分予以宣告沒收，而未適用刑法第二百零五條規定將該四紙
本票偽造部分宣告沒收，原判決予以維持，同有適用法則不當之違誤。以上或為上訴
意旨所指摘，或為本院得依職權調查之事項，應認原判決有撤銷發回更審之原因。
據上論結，應依刑事訴訟法第三百九十七條、第四百零一條，判決如主文。
中      華      民      國     九十     年      一      月    三十一    日
                              最高法院刑事第四庭
                                  審判長法官  董  明  霈
                                        法官  丁  錦  清
                                        法官  林  茂  雄
                                        法官  王  居  財
                                        法官  張  祺  祥
      右正本證明與原本無異
                                              書  記  官
中      華      民      國     九十     年      二      月      九      日


司法院資訊處製作；財團法人民間司法改革基金會備份。
